臺灣新竹地方法院刑事判決
109年度易字第927號
公  訴  人  臺灣新竹地方檢察署檢察官
被      告  賴昱洪




上列被告因違反洗錢防制法等案件，經檢察官提起公訴（109 年
度偵字第9714、9989號），及移送併案審理（109 年度偵字第13
990 號、110 年度偵字第1190、1240號），被告於本院審判程序
時就被訴事實均為有罪之陳述，經本院告知簡式審判程序意旨，
並聽取公訴人及被告之意見後，經本院合議庭裁定改依簡式審判
程序審理，本院判決如下：
　　主　文
賴昱洪幫助犯洗錢防制法第十四條第一項之洗錢罪，處有期徒刑
參月，併科罰金新臺幣壹萬元，罰金如易服勞役，以新臺幣壹仟
元折算壹日。
　　事　實
一、賴昱洪依其智識程度與社會生活經驗，可知悉金融機構帳戶
　　為個人信用、財產之重要表徵，一般人無故取得他人金融機
　　構帳戶使用，常與財產犯罪密切相關，是可預見提供自己之
　　金融機構帳戶存摺、提款卡及密碼等供人使用，可能因此遭
　　詐欺集團利用作為人頭帳戶，便利詐欺集團使用詐術詐騙他
　　人後收受詐欺犯罪所得財物，且受詐騙人匯入款項遭提領後
　　，即產生遮斷資金流動軌跡而逃避國家追訴、處罰之結果，
　　其仍基於容任該結果發生亦不違背其本意之幫助詐欺取財與
　　掩飾詐欺所得去向之幫助洗錢之不確定故意，於民國109 年
　　4 月24日前同年4 月中旬某日，在新竹縣○○鄉○○路00號
　　統一超商中德門市內，利用店到店寄送之方式，將其向中國
　　信託商業銀行所申辦之帳號000000000000號帳戶（以下簡稱
　　中國信託帳戶）之存摺、提款卡等物，以每週租金新臺幣（
　　下同）1000元之對價，出租而寄送提供予自稱「小林」之真
　　實姓名年籍均不詳之詐欺集團成員，並以臉書通訊軟體告知
　　對方前開帳戶之提款卡密碼，以此方式容任詐欺集團使用該
　　中國信託帳戶遂行詐欺犯罪。嗣該詐欺集團成員於取得賴昱
　　洪名義之前開中國信託帳戶存摺、提款卡及密碼等物後，即
　　基於意圖為自己不法所有之詐欺取財及一般洗錢之犯意，先
　　後於如附表各該編號所示時間，以如附表各該編號所示之詐
　　騙方式，致使呂昌嶽、張俊彥、柯彥竹及吳于朱等人均陷於
　　錯誤，因而分別匯款如附表各該編號所示之款項至賴昱洪名
　　義之前開中國信託帳戶內，隨即均遭該詐欺集團成員提領一
　　空。嗣因呂昌嶽、張俊彥、柯彥竹及吳于朱等人均察覺受騙
　　，乃均報警處理，因而為警循線查悉上情。
二、案經呂昌嶽訴由屏東縣政府警察局移送、張俊彥訴由新竹縣
　　政府警察局竹東分局報請、柯彥竹訴由桃園市政府警察局龍
　　潭分局報請及吳于朱訴由臺中市政府警察局第一分局報請臺
　　灣新竹地方檢察署檢察官偵查起訴，暨新北市政府警察局林
　　口分局報請臺灣新北地方檢察署呈請臺灣高等檢察署檢察長
　　令轉臺灣新竹地方檢察署檢察官偵查移送併案審理。
　　理　由
一、公訴人於本院準備程序時陳稱：被告賴昱洪就所為如臺灣新
　　竹地方檢察署檢察官109 年度偵字第9714、9989號起訴書所
　　載犯行，尚涉犯刑法第30條第1 項第1 項前段、洗錢防制法
　　第14條第1 項之幫助一般洗錢罪嫌等情，有本院準備程序筆
　　錄1 份在卷足憑（見易字第927號卷第64 頁），本院自應以
　　公訴人更正後之內容為審理範圍，合先敘明。
二、本件被告賴昱洪所犯刑法第30條第1 項、洗錢防制法第2 條
　　第2 款、第14條第1 項之幫助一般洗錢罪、刑法第30條第1
　　項、第339 條第1 項幫助詐欺取財罪等，均非死刑、無期徒
　　刑、最輕本刑為3 年以上有期徒刑之罪，或高等法院管轄第
　　一審之案件，被告於本院審判程序進行中，就被訴事實均為
　　有罪之陳述，經本院合議庭認合於刑事訴訟法第273 條之1
　　第1 項之規定，裁定進行簡式審判程序，亦予敘明。
三、訊據被告賴昱洪對於上揭事實均坦承不諱（見易字第927 號
　　卷第119 、127 頁），並經告訴人呂昌嶽、張俊彥、柯彥竹
　　及吳于朱等人於警詢時分別指訴綦詳（見偵字第30486 號影
　　卷第13至15頁、偵字第9714號卷第24、25頁、偵字第13990
　　號卷第13、14頁、偵字第1190號卷第22、23頁背面、易字第
　　927 號卷第55至59頁），復有告訴人呂昌嶽所提出之通訊軟
　　體LINE訊息對話紀錄翻拍照片32幀、臉書貼文暨「網賺商會
　　」及「渣打理財通（星翊）」等平台登入之截圖照片5 幀、
　　台新國際商業銀行活期儲蓄存款存摺及郵局存簿儲金簿封面
　　各1 份、台新國際商業銀行及永豐商業銀行自動櫃員機交易
　　明細表共4 份、中國信託帳戶交易明細（109 年4 月17日至
　　109 年4 月25日）1 份、新竹市政府警察局第一分局南寮派
　　出所受理刑事案件報案三聯單1 份、受理各類案件紀錄表1
　　份、受理詐騙帳戶通報警示簡便格式表1 份、內政部警政署
　　反詐騙諮詢專線紀錄表1 份、金融機構聯防機制通報單1 份
　　、中國信託帳戶交易明細（109 年4 月1 日至109 年4 月30
　　日）1 份、中國信託帳戶自動化交易LOG資料-財金交易明細
　　（109 年4 月1 日至109 年4 月30日）1 份、告訴人張俊彥
　　所提出之通訊軟體LINE訊息對話紀錄翻拍照片10幀、匯款交
　　易明細畫面翻拍照片1 幀、內政部警政署反詐騙諮詢專線紀
　　錄表1 份、新北市政府警察局金山分局萬里分駐所受理各類
　　案件紀錄表1 份、受理刑事案件報案三聯單1 份、受理詐騙
　　帳戶通報警示簡便格式表1 份、提領時間、地點及金額一覽
　　表暨監視器提領影像翻拍照片10幀、中國信託帳戶自動化交
　　易LOG資料-財金交易明細（109 年4 月1 日至109 年5 月6
　　日）1 份、中國信託帳戶交易明細（109 年4 月1 日至109
　　年5 月6 日）1 份、台新國際商業銀行及永豐商業銀行自動
　　櫃員機交易明細表共4 份、中國信託商業銀行股份有險公司
　　109 年6 月5 日中信銀字第109224839130252 號函檢附中國
　　信託帳戶交易明細（109 年3 月4 日至109 年6 月3 日）及
　　中國信託帳戶自動化交易LOG資料-財金交易明細（109 年3
　　月4 日至109 年6 月2 日）各1 份、內政部警政署反詐騙諮
　　詢專線紀錄表1 份、臺中市政府警察局第三分局正義派出所
　　受理各類案件紀錄表1 份、受理刑事案件報案三聯單1 份、
　　受理詐騙帳戶通報警示簡便格式表1 份、中國信託帳戶交易
　　明細（109 年3 月30日至109 年8 月11日）1 份、中國信託
　　帳戶自動化交易LOG資料-財金交易明細（109 年3 月30日至
　　109 年8 月11日）1 份、內政部警政署反詐騙諮詢專線紀錄
　　表1 份、新北市政府警察局土城分局金城派出所受理詐騙帳
　　戶通報警示簡便格式表1 份、受理刑事案件報案三聯單1 份
　　、金融機構聯防機制通報單1 份、告訴人吳于朱所提出之通
　　訊軟體LINE訊息對話紀錄翻拍照片29幀、投資平台帳戶之截
　　圖照片1 幀、匯款交易明細畫面翻拍照片2 幀等附卷足稽（
　　見偵字第30486 號影卷第19至31、36、68、69、83至86、95
　　、110 頁、偵字第9989號卷第9 、10、12、13頁、偵字第97
　　14號卷第5 至7 、27至34頁、偵字第13990 號卷第9 至12、
　　15至17頁背面、偵字第1190號卷第74至76、85、90至109 頁
　　），足認被告之自白核與事實相符而均堪以採信。從而本案
　　事證明確，被告所為前揭犯行均堪以認定，應均依法論科。
三、論罪科刑：
（一）查被告賴昱洪將前開中國信託帳戶存摺、提款卡及密碼等
　　　物，交予詐欺集團成員用以作為收受詐欺所得財物及洗錢
　　　之犯罪工具，顯係基於幫助他人詐欺取財及幫助一般洗錢
　　　之不確定犯意，且其所為提供他人其名義之前開中國信託
　　　帳戶存摺、提款卡及密碼等物之行為，亦屬刑法詐欺取財
　　　罪及一般洗錢罪構成要件以外之行為，復無證據證明其與
　　　實行詐欺取財及洗錢之詐欺集團成員間有犯意聯絡因而參
　　　與或分擔詐欺取財及洗錢犯行，其既以幫助他人犯罪之意
　　　思而參與犯罪構成要件以外之行為，核其所為，係犯刑法
　　　第30條第1 項前段、第339 條第1 項之幫助詐欺取財罪，
　　　及刑法第30條第1 項、洗錢防制法第14條第1 項之幫助一
　　　般洗錢罪。被告係以1 次提供其名義之前開中國信託帳戶
　　　存摺、提款卡及密碼之行為，幫助詐騙集團成年成員先後
　　　詐騙告訴人呂昌嶽、張俊彥、柯彥竹及吳于朱等人，為想
　　　像競合犯，應依刑法第55條前段之規定，從一重處斷。又
　　　被告以一交付帳戶存摺、提款卡及密碼等物之行為同時觸
　　　犯幫助詐欺取財罪及幫助一般洗錢罪，為想像競合犯，應
　　　依刑法第55條前段之規定，從一重論以幫助一般洗錢罪。
　　　又被告以幫助之意思，參與構成要件以外之行為，為幫助
　　　犯，爰依刑法第30條第2 項規定按正犯之刑減輕其刑。又
　　　被告於本院審判中業已就幫助洗錢犯行自白犯罪，爰依洗
　　　錢防制法第16條第2 項規定減輕其刑，並遞減輕之。至併
　　　案意旨（109 年度偵字第13990 號、110 年度偵字第1190
　　　、1240號）所指之犯罪事實，與公訴意旨所載且經本院為
　　　有罪部分之前揭犯罪事實為同一案件，應為起訴效力所及
　　　，本院自應併予審究，亦附此敘明。
（二）爰審酌被告之素行、其任意交付所有前開中國信託帳戶存
　　　摺、提款卡及密碼等資料予犯罪集團，使犯罪集團能夠充
　　　作充作向他人詐欺取財之工具，非但徒增告訴人等尋求救
　　　濟之困難，亦使詐欺集團得以順遂詐欺取財犯行，司法機
　　　關難以查獲正犯之犯行，造成此類犯罪層出不窮，其犯罪
　　　之動機、情節、手段、目的、所生損害情形、犯後終能於
　　　本院審理時坦認全部犯行、已與告訴人張俊彥達成和解並
　　　給付全部和解金額、暨與告訴人呂昌嶽達成和解及給付部
　　　分和解款項等情，業據被告於本院審理時供述在卷，並為
　　　告訴人張俊彥及呂昌嶽於本院審理時陳述甚明，復有和解
　　　筆錄2 份在卷足稽（見易字第927 號卷第143至146頁），
　　　，暨衡酌被告為高中畢業之智識程度，有母親、1 位哥哥
　　　及1 位弟弟等家人、案發時為飲料店員工，月薪2萬8千元
　　　之家庭及生活狀況等一切情狀，量處如主文所示之刑，並
　　　就併科罰金諭知如易服勞役之折算標準，以資懲儆。
四、末按犯罪所得，屬於犯罪行為人者，沒收之。但有特別規定
　　者，依其規定，刑法第38條之1 第1 項固定有明文，惟幫助
　　犯乃僅對犯罪構成要件以外之行為加以助力，且無共同犯罪
　　之意思，對於正犯所有因犯罪所得之物，無庸為沒收之宣告
　　，最高法院86年度臺上字第6278號判決、89年度臺上字第69
　　46號判決意旨可資參照。經查被告雖係以每週租金1000元之
    對價，將其名義之前開中國信託帳戶之存摺、提款卡及密碼
　　出租而提供予真實姓名年籍均不詳之詐騙集團成年成員，然
　　被告並未取得任何報酬或款項等情，業據被告於本院審理時
　　供述甚詳（見易字第927號卷第134頁），且遍查全卷亦無積
　　極證據可認被告確已因前揭行為獲得任何犯罪所得，本院即
　　無從就犯罪所得宣告沒收，併此敘明。又被告所提供前開中
　　國信託帳戶存摺、提款卡及密碼等物，已由詐欺集團成員持
　　用，未據扣案，而該等物品可隨時停用、掛失補辦，且就沒
　　收制度所欲達成之社會防衛目的亦無助益，不具刑法上之重
　　要性，應認無宣告沒收、追徵之必要，亦附此敘明。
據上論斷，應依刑事訴訟法第273 條之1 第1 項、第299 條第1
項前段，洗錢防制法第14條第1 項、第2 條第2 款、第16條第2
項，刑法第11條前段、刑法第30條第1 項前段、第2 項、第339 
條第1 項、第55條前段、第42條第3 項前段，刑法施行法第1 條
之1 第1 項，判決如主文。
本案經檢察官陳榮林提起公訴，檢察官鄒茂瑜及陳亭宇移送併案
審理，檢察官高上茹到庭執行職務。
中　　華　　民　　國　　110 　年　　5 　　月　　21　　日
　　　　　　　　　刑事第一庭    法  官   楊惠芬
以上正本證明與原本無異。
如不服本判決應於收受送達後20日內向本院提出上訴書狀，並應
敘述具體理由；其未敘述上訴理由者，應於上訴期間屆滿後20日
內向本院補提理由書（均須按他造當事人之人數附繕本）「切勿
逕送上級法院」。告訴人或被害人如對於本判決不服者，應具備
理由請求檢察官上訴，其上訴期間之計算係以檢察官收受判決正
本之日期為準。 
中　　華　　民　　國　　110 　年　　5 　　月　　27　　日
                                書記官   李艷蓉
附表：（元：新臺幣）
編號 被害人 詐      騙      方      式 匯款時地及金額 1 呂昌嶽 詐欺集團成員於109 年4 月16 日15時許，使用社群軟體FACE BOOK，以帳號名稱「頭哥」與 告訴人呂昌嶽聯繫，佯稱加入 娛樂平台（網賺商會和渣打理 財通）可賺取獲利云云，致告 訴人呂昌嶽陷於錯誤，遂依指 示操作自動櫃員機，因而匯款 至指定帳戶。 ⑴呂昌嶽於109 　年4 月24日22 　時44分及22時 　53分許，各匯 　款3 萬元及2 　萬9985元至賴 　昱洪名義之前 　開中國信託帳 　戶內。 ⑵呂昌嶽於109  　年4 月25日14 　時43分及14時 　46分許，各匯 　款3 萬元及1 　萬元至賴昱洪 　名義之前開中 　國信託帳戶內 　。　 2 張俊彥 詐欺集團成員於109 年4 月20 日19時43分許，使用通訊軟體 LINE，以帳號名稱「許家誠」 與告訴人張俊彥聯繫，佯稱可 教導操作投資獲利云云，致告 訴人張俊彥陷於錯誤，遂依指 示匯款至指定帳戶。 張俊彥於109 年 4 月25日17時58 分許，匯款4 萬 元至賴昱洪名義 之前開中國信託 帳戶內。 3 柯彥竹 詐欺集團成員於109 年4 月15 日某時許，使用交友軟體「探 探」，以帳號名稱「林豪」與 告訴人柯彥竹聯繫，佯稱投資 平台（fz.finmaxin.com）可 投資賺取獲利云云，致告訴人 柯彥竹陷於錯誤，遂依指示操 作自動櫃員機，因而匯款至指 定帳戶。 柯彥竹於109 年 4 月25日14時30 分許，匯款2 萬 元至賴昱洪名義 之前開中國信託 帳戶內。 4 吳于朱 詐欺集團成員於109 年4 月間 某日，使用通訊軟體LINE，以 帳號名稱「Jason」 與告訴人 吳于朱聯繫，佯稱投資平台（ MAXTM Trading Platform）可 投資賺取獲利云云，致告訴人 吳于朱陷於錯誤，遂依指示操 作自動櫃員機，因而匯款至指 定帳戶。 吳于朱於109 年 4 月25日15時11 分及15時13分許 ，各匯款3 萬元 及2 萬元至賴昱 洪名義之前開中 國信託帳戶內。  

附錄本案論罪科刑法條：
刑法第339 條第1 項：
意圖為自己或第三人不法之所有，以詐術使人將本人或第三人之
物交付者，處五年以下有期徒刑、拘役或科或併科五十萬元以下
罰金。
刑法第30條：
幫助他人實行犯罪行為者，為幫助犯。雖他人不知幫助之情者，
亦同。
幫助犯之處罰，得按正犯之刑減輕之。
洗錢防制法第2 條：
本法所稱洗錢，指下列行為：
一、意圖掩飾或隱匿特定犯罪所得來源，或使他人逃避刑事追訴
　　，而移轉或變更特定犯罪所得。
二、掩飾或隱匿特定犯罪所得之本質、來源、去向、所在、所有
　　權、處分權或其他權益者。
三、收受、持有或使用他人之特定犯罪所得。
洗錢防制法第14條：　　
有第二條各款所列洗錢行為者，處七年以下有期徒刑，併科新臺
幣五百萬元以下罰金。
前項之未遂犯罰之。
前二項情形，不得科以超過其特定犯罪所定最重本刑之刑。